臺灣高等法院臺中分院民事判決　99年度勞上易字第54號
上 訴 人　即
附帶被上訴人　曾信平
訴 訟 代理人　蔡奉典律師
複 代 理　人　謝宗穎
被上訴人　即
附 帶 上訴人　百朝股份有限公司
法 定 代理人　陳珍郎
訴 訟 代理人　劉建成律師
複 代 理　人　王沐蘭
　　　　　　　黃秀玉
上列當事人間請求給付薪資事件，上訴人對於民國99年8月31日
臺灣南投地方法院99年度勞訴字第4號第一審判決提起上訴，被
上訴人為附帶上訴，本院於100年3月1日言詞辯論終結，判決如
下：
    主  文
上訴及附帶上訴均駁回。
第二審訴訟費用由兩造各自負擔。
    事實及理由
一、上訴人即附帶被上訴人曾信平（下稱上訴人）起訴主張：
  (一)上訴人前於民國85年5月9日起，在被上訴人即附帶上訴人百
    朝股份有限公司（下稱被上訴人）設於南投縣名間鄉○○路
    253之1號之工廠任職電梯組裝工作，至90年4月3日離職，嗣
    再於93年5月14日任職被上訴人公司，因上訴人主張於95年8
    月30日任職期間受有職業災害，經原法院96年度勞訴字第2
    號、本院97年度勞上字第13號判決被上訴人應給付上訴人自
    95年9月1日起至97年1月25日止醫療期間之補償工資819,200
    元及殘廢補償208,740元（下稱前案確定判決）。嗣上開判
    決確定後，上訴人於98年8月1日向被上訴人公司人員請求被
    上訴人安排工作，已有提出勞務給付之表示，然被上訴人拒
    絕上訴人之請求。嗣上訴人雖於98年11月間向南投縣政府申
    請勞資爭議調解，至此被上訴人方給付前揭判決所載之款項
    ，惟仍拒絕上訴人前往繼續工作，故自98年8月2日起，被上
    訴人公司應負受領勞務遲延之責，依民法第487條之規定，
    上訴人無補服勞務之義務，並得請求報酬。
  (二)又因被上訴人於99年6月22日發函向上訴人表示，自99年7月
    25日起終止與上訴人間之僱傭契約。故請求被上訴人自98年
    8月2日起至99年7月24日止之薪資57萬1200元；且上訴人自
    93年5月14日至99年7月25日止，任職於被上訴人公司，工作
    年資有5年2月12日。依勞動基準法（下稱勞基法）第17條之
    規定，應發給5.25個月之資遣費。而被上訴人終止勞動契約
    前6個月，上訴人之薪資為每日1,600元，故其平均薪資應以
    1,600元計算，故上訴人併請求被上訴人給付資遣費252,000
    元，並聲明：1.被上訴人應給付上訴人823,200元，暨其中
    284,800元之部分自起訴狀繕本送達翌日起至清償日止按年
    息5％計算之利息，其中538,400元之部分自99年7月26日起
    至清償日止按年息5％計算之利息。2.願供擔保請准宣告假
    執行。
二、被上訴人則以：
  (一)上訴人於93年5月14日回任被上訴人公司時，係由被上訴人
    公司南投廠之張文正副廠長與上訴人洽商談妥上述勞僱契約
    內容，並約定上訴人勞保之所有投保費用由上訴人自行負擔
    。且前案確定判決亦認定上訴人為按時計薪、每小時薪資為
    200元之臨時工方式到被上訴人公司工作，每月工作日數約
    10日。另95年1月至8月間，上訴人每半個月出勤次數0至9次
    不等，每個月出勤次數為4至15次不等，其出勤之總時數亦
    不固定，上訴人並非每天固定時數上班之員工，而係應被上
    訴人之要求始不固定、機動性出勤之臨時工，被上訴人並無
    隨時提供工作給上訴人之義務，本件並無需要被上訴人受領
    之債務存在。
  (二)兩造勞僱契約既已約定被上訴人有工作需要時始通知上訴人
    出勤，則上訴人98年8月1日向被上訴人表示有無工作可安排
    時，依被上訴人業務情形，並無需通知上訴人出勤，即無需
    被上訴人受領之債務存在；而上訴人向被上訴人表示有無工
    作可安排，亦無從構成勞務給付之提出；且上訴人亦無拒絕
    受領之情形。
  (三)縱認上訴人得請求被上訴人給付薪資，上訴人為按時計酬之
    臨時工，上訴人有工作勞力付出時始得請領薪資，無工作即
    不能向被上訴人請求給付薪資，其非於非假日每日按時上、
    下班且持續密集付出勞力者，並無每日應領薪資。上訴人主
    張以日薪1,600元計算薪資，亦不合理。縱認上訴人得請求
    被上訴人給付薪資，亦應扣除休假日，即98年8月1日起至99
    年1月26日間之41日，自99年1月27日至99年7月24日間之45
    日，該期間之薪資亦應扣除。
  (四)依兩造前述勞僱契約內容觀之，被上訴人公司係因應其電梯
    訂單交貨期限之需要而通知出勤上班，且每次電梯訂單之趕
    工期間均可預期於6個月內完成，其性質應屬類似多數短期
    性工作契約之集合，並非不定期契約。而依勞基法第17條第
    1款之規定，其年資之計算係以勞工在同一雇主之事業單位
    「繼續工作」為要件，惟上訴人於95年8月30日發生職業傷
    害起至被上訴人發函上訴人表示於99年7月25日終止勞僱契
    約關係期間，均無繼續工作之事實，自不得請求給付資遣費
    。且本件兩造於99年7月25日終止勞僱契約前6月，因上訴人
    實際上並未出勤，所得工資為0元，上訴人亦無任何資遣費
    可為請求。答辯聲明：上訴人之訴駁回；如受不利益之判決
    ，願供擔保請准免為假執行。
三、原審法院審酌兩造之主張及攻擊防禦方法之結果，判決被上
    訴人應給付上訴人225,643元，及其中142,400元自99年3月1
    7日起至清償日止，按年息百分之5計算之利息，其中83,243
    元自99年7月26日起至清償日止，按年息百分之5計算之利息
    。上訴人其餘之訴及假執行之聲請均駁回。並准兩造所陳以
    供擔保為條件之假執行及免為假執行宣告。兩造對原審判決
    其敗訴部分均不服，分別提起上訴或附帶上訴，兩造於本院
    各自聲明及補充陳述如下：
  甲、聲明部分：
  (一)上訴人方面：上訴聲明：1.原判決不利於上訴人部分廢棄。
    2.上開廢棄部分，被上訴人應再給付上訴人597,557元，暨
    其中142,400元自99年3月17日起，其中455,157元自99年7月
    26日起，均至清償日止，按年息百分之5計算之利息。答辯
    聲明：附帶上訴駁回。
  (二)被上訴人方面：答辯聲明：上訴駁回。附帶上訴聲明：1.原
    判決不利於被上訴人部分廢棄。2.上廢棄部分，上訴人在第
    一審之訴駁回。
  乙、補充陳述部分略以：
  (一)上訴人方面：本件上訴人固曾向南投縣政府請求勞資爭議協
    調，乃請求被上訴人公司安排工作，並未向公司為終止勞動
    契約之意思表示，且調解時所為陳述或讓步，於調解不成立
    後不得採為判決之基礎，原審認上訴人於98年11月24日終止
    系爭勞動契約，自有認作主張之違法；被上訴人稱系爭勞僱
    契約係附有停止條件，有違勞基法為規定勞動條件最低標準
    ，保障勞工權益等立法意旨，亦屬無效之約定等語。
  (二)被上訴人方面：兩造勞僱契約之約定，上訴人於98年8月1日
    向被上訴人表示目前是否可按排工作時，並無被上訴人需受
    領勞務義務存在，且上訴人未合法提出勞務給付，被上訴人
    亦無拒絕受領，上訴人依民法第487條之規定請求給付薪資
    並無理由；上訴人請求被上訴人提供工作之權利係附有「被
    上訴人有業務上需求始通知上訴人出勤」之停止條件約定；
    縱認上訴人得請求被上訴人給付薪資，上訴人並非於應上班
    日每日按時上、下班且持續密集付出勞力者，並無每日應領
    薪資，原審以上班每日1,600元計算應付薪資，金額亦屬過
    高；被上訴人係因應其電梯訂單交貨期限之需要而通知上訴
    人出勤上班，其性質應屬類似多數短期性工作契約之集合，
    並非不定期契約，且無繼續工作之事實；又前案職業災害補
    償案件所認定之職業災害工資補償每日1,600元，於本件並
    無拘束力，不適用爭點效之規定等語。
四、兩造不爭執事項：
  (一)上訴人前於90年4月3日自被上訴人公司離職後，再度於93年
    5月14日任職被上訴人公司，因上訴人主張於任職期間受有
    職業災害，經前案確定判決被上訴人應給付上訴人自95年9
    月1日至97年1月25日醫療期間之補償工資819,200元（以每
    日1,600元計算，共512日）及殘廢補償208,740元（以6個月
    內平均工資497元計算）。
  (二)上訴人曾於98年11月間向南投縣政府申請勞資爭議協調並作
    成98年11月24日勞資爭議協調會會議紀錄。
  (三)上訴人在95年3月至8月間薪資合計六個月103,600元。
  (四)上訴人在被上訴人公司任職約定為按時計酬。
  (五)98年8月1日至99年1月26日休假日為41日，99年1月27日至99
    年7月24日休假日為45日。
  (六)98年8月1日上訴人有向被上訴人公司人員詢問是否可安排工
    作。
五、上訴人主張之事實，業據兩造分別提出前案確定判決書、南
    投縣政府勞資爭議協調會會議紀錄、98年8月1日至99年7月
    24日休假日明細表、95年薪資所得表均影本等件為證，並經
    本院依職權調取前案確定判決之案卷審閱無誤，堪信為真實
    。
六、按僱用人受領勞務遲延者，受僱人無補服勞務之義務，仍得
    請求報酬。又債權人對於已提出之給付，拒絕受領或不能受
    領者，自提出時起，負遲延責任。債務人非依債務本旨實行
    提出給付者，不生提出之效力。但債權人預示拒絕受領之意
    思，或給付兼需債權人之行為者，債務人得以準備給付之事
    情，通知債權人，以代提出。民法第487條第1項、第234條
    、第235條分別定有明文。本件被上訴人稱上訴人為臨時工
    ，且係附有停止條件，於有工作需求時，始通知上訴人出勤
    ；上訴人否認其為臨時工，是本件應先確定上訴人之工作性
    質是否不具繼續性之臨時工，抑或具繼續性之不定期勞動契
    約之勞工。經查：
  (一)關於上訴人之工作期間，兩造對於上訴人前於90年4月3日自
    被上訴人公司離職，嗣於93年5月14日再度任職乙節，並無
    爭執；上訴人陳稱：91、92年間係假日前往被上訴人公司工
    作，93年以後則非假日，係平常日工作等語（詳原審卷第75
    頁）；且依上訴人於前案職業傷害事件所提之扣繳憑單觀之
    ，上訴人確於91、92年至被上訴人公司工作，其所得分別為
    8,000元、99,400元，至於93、94年之全年所得則分別為338
    ,045、402,800元（詳前案一審卷第5～6頁），所得差距甚
    大，是以上訴人所陳91、92年係假日前往被上訴人公司工作
    應屬可信。又被上訴人所提出之上訴人93、94、95年薪資所
    得表（詳原審卷第57、152～153頁），其上亦記載上訴人於
    93年5月14日以後迄95年8月止，每月均領有薪資，上訴人之
    工作期間已逾六個月，即與勞基法第9條所定臨時性工作，
    係指期間不超過六個月之非繼續性工作有別，故自93年5月
    14日起，兩造間之勞動契約應係具繼續性之不定期勞動契約
    。
  (二)又上訴人陳稱：前往被上訴人公司工作，都有先詢問莊元瑚
    科長，經科長詢問經理是否有工作等語，證人即被上訴人公
    司南投廠副廠長張文正於原審到庭亦證述：上訴人91、92年
    仍在其他公司工作，故到被上訴人公司工廠工作，是兼差性
    質，是工廠工作較忙時請他來幫忙，負責調度者為莊元瑚課
    長及組裝人員陳威串；93、94年則因上訴人表示在其他公司
    已離職，希望至被上訴人公司工作，公司要求其八點開始上
    班，時薪200元計算，但上訴人多在十點才上班，一般每日
    工作時間為八小時；如上訴人無法依要求之時間來工作，就
    無需前來，如其主動詢問有無工作，公司會視需要狀況，告
    知其不需人手，無需過來，或需要人手，可以過來，亦由前
    述之莊課長或陳威串聯繫等語（詳原審卷第166～167頁）。
    可知上訴人於91、92年在被上訴人公司之工作性質固為臨時
    性工作，93年以後，公司要求其工作時，工作時間每日八小
    時，如上訴人主動詢問，則會明確告知是否欠缺人手及有無
    工作可提供；參以被上訴人提出之上訴人93、94、95年薪資
    所得表，93年6月至12月，上訴人每月工作日數在20日至25
    日之間，工作時數每日約7至9小時，94年1月至7月每月工作
    日數在16日至26日之間，工作時數每日至少7小時，94年7月
    至12月，每月工作日數雖減為10日以下，然工作時數仍維持
    每日7小時以上，足證上訴人於93年5月14日任職後之一年期
    間，扣除週休二日及農曆年假期外，幾乎每日均在被上訴人
    公司工作，則證人張文正所證述：上訴人在93、94年間沒有
    每天到被上訴人公司工作，是公司有需要人手時由莊課長或
    陳威串打電話請其來幫忙等語，即不足採信。
  (三)被上訴人雖稱上訴人為臨時工，以有工作需要，始通知出勤
    為停止條件，在停止條件尚未成就，被上訴人並無受領勞務
    之義務等語。惟查，上訴人93、94、95年薪資所得表，93年
    6月至12月，上訴人每月工作日數在20日至25日之間，工作
    時數每日約7至9小時，94年1月至7月每月工作日數在16日至
    26日之間，工作時數每日至少7小時，94年7月至12月，每月
    工作日數雖減為10日以下，有如前述，則非臨時工或以有工
    作需要，始通知上訴人出勤為停止條件，是兩造間之勞動契
    約內容兼具被上訴人公司需通知上訴人前來工作，即告知其
    何時出勤之約定；在上訴人表示可提供勞務之情形，被上訴
    人公司需明確答復是否欠缺人手，即上訴人勞務之給付兼需
    被上訴人公司之回復行為。故而上訴人於98年8月1日向被上
    訴人公司人員詢問可否安排工作時，係屬將準備給付之事情
    ，通知被上訴人，以代勞務之提出，此時被上訴人如無工作
    提供即應明確告知上訴人，惟如被上訴人不置可否，未予回
    應，自應認係拒絕受領上訴人提出之勞務給付，應自上訴人
    提出時起，負遲延責任。且自被上訴人其後於勞資爭議協調
    會時表示工作人員數已足夠，無需上訴人出勤等語，亦足認
    被上訴人確有拒絕受領之意，是被上訴人稱停止條件尚未成
    就，被上訴人並無受領勞務義務等語，即無可採。
  (四)上訴人於98年11月間向南投縣政府申請勞資爭議協調即請求
    被上訴人給付資遣費，此有98年11月24日勞資爭議協調會會
    議紀錄及原審99年4月16日言詞辯論筆錄附卷可稽（見原審
    卷第16、41頁），且於原審對被上訴人追加請求資遣費，足
    見上訴人有辭去公司工作之意，並終止兩造間之勞動契約，
    始得請求資遣費，上訴人主張其未於98年11月24日終止契約
    云云，自不足採；上訴人既於98年11月24日終止兩造間之勞
    動契約，被上訴人公司自應給付上訴人自提出勞務給付時起
    至98年11月24日終止勞動契約時止之薪資；上訴人主張應計
    算至99年7月24日止之薪資，並非有據。
  (五)又上訴人於91、92年在被上訴人公司之工作性質固為臨時性
    工作，93年以後，公司要求其工作時，工作時間每日八小時
    ，依93、94、95年薪資所得已非臨時工，有如前述，前案職
    業災害補償案件所認定之職業災害工資補償每小時200元，
    日薪1600元，該確定判決所認定自有無拘力；依前案確定判
    決認定上訴人於95年1月至8月每日工時之範圍自2小時至17.
    5小時間，惟大部分之每日工時為8小時，以時薪200元計算
    ，醫療期間之補償工資為每日1,600元，上訴人於前案確定
    判決後，即於98年8月1日向被上訴人公司為勞務給付之提出
    ，既遭被上訴人公司拒絕受領，故受領遲延之薪資，以其遭
    遇職業災害前之工資計算，應屬合理。至上訴人得請求之日
    數，因上訴人係因應被上訴人公司業務需要始前往工作，且
    未能證明其有於假日前往工作之事實，自應為98年8月2日至
    同年11月24日止扣除休假日後之日數，即115日扣除兩造均
    無爭執之休假日26日後為89日，從而上訴人請求被上訴人公
    司給付薪資142,400元（計算式為：1,600元89＝142,400
    ），為有理由，應予准許；逾此部分之請求為無理由，應予
    駁回。
七、關於上訴人得否向被上訴人公司請求自93年5月14日至99年7
    月24日止任職期間之資遣費，經查：
  (一)按在同一雇主之事業單位繼續工作，每滿一年發給相當於一
    個月平均工資之資遣費；剩餘月數，或工作未滿一年者，以
    比例計給之；未滿一個月者以一個月計。勞基法第17條定有
    明文。又平均工資係計算事由發生之當日前6個月內所得工
    資總額除以該期間之總日數所得之金額。勞基法第2條第4款
    亦有明文。
  (二)查上訴人自93年5月14日至98年年11月24日終止勞動契約為
    止，在被上訴人公司任職合計為5年6月10日，依前揭說明，
    自得請求5.583月之資遺費（即5+7／12=5.583）。
  (三)上訴人於遭遇職業傷害前6個月工資總額為91,490元，除以
    該期間總日數184日，計算其平均工資為每日497元，故上訴
    人請求之資遺費在83,243元範圍內（即：497305.583＝
    83,243，元以下四捨五入），應予准許；逾此部分之請求為
    無理由，應予駁回。
八、綜上所述，被上訴人抗辯上訴人為機動性出勤之臨時工，其
    無受領勞務義務，且兩造勞僱契約為附停止條件之約定，為
    不可採。上訴人基於民法第487條及勞基法第17條之規定，
    請求被上訴人給付225,643元，及其中142,400元自99年3月1
    7日起（即起訴狀繕本送達翌日）至清償日止，按年利率5％
    計算之利息，其中83,243元自99年7月26日起至清償日止，
    按年利率5％計算之利息，為有理由，應予准許；逾此部分
    之請求，為無理由，應予駁回。原審就上開應准許部分為被
    上訴人敗訴之判決，及駁回上訴人其餘部分之請求及假執行
    之聲請，並無不合。上訴及附帶上訴意旨指摘原判決不當，
    求予廢棄改判，均為無理由，應予駁回。
九、兩造其餘之攻擊或防禦方法及未經援用之證據，經本院斟酌
    後，認為均不足以影響本判決之結果，自無逐一詳予論駁之
    必要，併此敘明。
據上論結，本件上訴及附帶上訴均為無理由，依民事訴訟法第44
9條第1項、第78條，判決如主文。
中    華    民    國   100    年    3     月    15    日
                民事第五庭    審判長法  官  李寶堂
                                    法  官  古金男
                                    法  官  王重吉
以上正本係照原本作成。
不得上訴。
                                    書記官  林玉惠
中    華    民    國   100    年    3     月    16    日
                                                      Ｓ